臺灣高雄地方法院刑事判決　　　　　　　94年度訴字第1234號
公　訴　人　臺灣高雄地方法院檢察署檢察官
被　　　告　丙○○
選任辯護人　吳玉豐律師
上列被告因毒品危害防制條例案件，經檢察官提起公訴（93年度
偵字第297 號），本院判決如下：
    主  文
丙○○無罪。
    理  由
一、公訴意旨略以：被告丙○○明知海洛因業經公告列為毒品危
    害防制條例所管制之第一級毒品，不得製造、運輸、販賣，
    竟仍基於販賣第一級毒品海洛因之犯意，於民國92年12月27
    日11時40許，經甲○○（另案偵辦）以高雄市○○○路編號
    第0000000 號之公用電話，與丙○○所使用之0000000000號
    行動電話取得聯繫，2 人並談妥由丙○○以每包新台幣（下
    同）1,000 元之價格，將第一級毒品海洛因販賣予甲○○，
    並約定於高雄市前金區○○○路111 巷內交易毒品，甲○○
    即依約前往，惟竟於行經高雄市○○街口時，突遇警員乙○○巡邏經過，甲○○恐事跡敗露，乃騎乘機車逃逸，警員乙○○見狀，即駕車追趕，將其攔獲，經詢問甲○○，其坦承
    與丙○○約定於上開處所交易毒品，復由警方於現場查獲丙○○並於附近空地內起獲第一級毒品海洛因1 包（淨重0.1
    公克、空包裝重0.26公克），因認被告涉犯毒品危害防制條
    例第4 條第6 項（起訴書誤載為第5 項）、第1 項之販賣第
    一級毒品未遂罪嫌。
二、按犯罪事實應依證據認定之，無證據不得認定其犯罪事實；
    不能證明被告犯罪者，應諭知無罪之判決，刑事訴訟法第15
    4 條第2 項、第301 條第1 項分別定有明文。復按刑事訴訟
    上證明之資料，無論其為直接或間接證據，均須達於通常一
    般之人均不致有所懷疑，而得確信其為真實之程度，始得據
    為有罪之認定，若關於被告是否犯罪之證明未能達此程度，
    而有合理懷疑之存在，致使無從形成有罪之確信，根據「罪
    證有疑，利於被告」之證據法則，即不得遽為不利被告之認
    定，亦有最高法院76年度臺上字第4986號判例可資參照。
三、公訴意旨認被告涉犯販賣第一級毒品未遂罪嫌，無非係以：
    (1)證人甲○○於警詢中之證述、(2)扣案毒品海洛因1 小包及
    法務部調查局鑑定通知書1 紙、(3)證人甲○○以市區公用電
    話與被告所使用之0000000000號行動電話之通聯紀錄、(4)員
    警乙○○於偵查中之證詞及(5)現場圖、現場照片10張為其論
    據。
四、證據能力之判斷：
  (一)證人甲○○於警詢中之證述：
  1.按除有急迫情況並經記明筆錄者外，詢問被告時應全程連續
    錄音，刑事訴訟法第100 條之2 準用同法第100 百條之1 第
    1 項定有明文。考其立法目的，在於建立詢問筆錄之公信力
    ，旨在輔助筆錄之不足，並擔保詢問程序之合法正當。亦即
    在擔保被告對於詢問之陳述，係出於自由意思及筆錄所載內
    容與其陳述相符。如被告之陳述係基於自由意思而非出於不
    正之方法，且其陳述與事實相符，縱令對之詢問時未經全程
    錄音，或事後無法提出錄音帶以供法院勘驗比對，致公務員
    實施詢問程序不無瑕疵，惟仍難謂其供述之筆錄，絕對不具
    證據能力（最高法院93年台上字第1721號、93年台上字第45
    25號判決參照）。
  2.經本院當庭勘驗甲○○於92年12月27日警詢筆錄（當時員警
    告知甲○○權利事項，應係以被告身分詢問甲○○）之錄音
    帶，甲○○於警詢中所言內容與警詢筆錄所記載內容大致相
    符，且係於製作筆錄之始即全程錄音，又依甲○○答詢時之
    語氣、用詞，其並未依照既有文字朗讀，而詢問人亦無對之
    為強暴、脅迫、利誘、詐欺、疲勞訊問等不正方法之情形，
    此經本院製有勘驗筆錄附卷足稽（見本院卷第68至73頁），
    又證人甲○○亦當庭證稱：內容確是如此，員警沒有對其以
    強暴、脅迫、利誘、詐欺、疲勞訊問等不正方法訊問等語（
    見本院卷第73頁）。是以員警乙○○雖疏未自與甲○○溝通
    案情之始即全程連續錄音，但甲○○該次供述既未遭員警以
    不正方法訊問，則其所為供述應係出於自由意志無訛，且筆
    錄所載內容亦與相關事證相符（例如在查獲現場附近之草叢
    內查獲第一級毒品海洛因1 包），既可擔保本件詢問程序之
    任意性及真實性，仍應有證據能力。
　3.又被告以外之人於檢察事務官、司法警察官或司法警察調查
    中所為之陳述，與審判中不符時，其先前之陳述具有較可信
    之特別情況，且為證明犯罪事實存否所必要者，得為證據，
    刑事訴訟法第159 條之2 定有明文。查甲○○於審判外之警
    詢中雖係以被告身分接受詢問，已如前述，然其於警詢中指
    述本件被告丙○○販賣第一級毒品部分，對被告丙○○而言
    ，即為被告以外之人於審判外之陳述，屬於傳聞證據，而證
    人甲○○於警詢時中所為之陳述，核與其於審判中所為之陳
    述並不相符，本院審酌證人甲○○於警詢之陳述係出於自由
    意志，且與筆錄記載相符，已如前述，實具有較可信之特別
    情況，且其於警詢時所為之上開陳述，復為證明犯罪事實之
    存否所必要，應認符合刑事訴訟法第159 條之2 規定，具有
    證據能力，得為證據。
  4.綜上，被告之辯護人指稱甲○○於警詢中所為之證述，因違
    反全程連續錄音之規定，且係審判外之陳述而無證據能力，
    尚非可採。
　(二)又被告、辯護人及公訴人就扣案毒品海洛因1 小包、法務部
    調查局鑑定通知書1 紙、甲○○以市區公用電話與被告所使
    用之0000000000號行動電話通話之通聯紀錄、員警乙○○於
    偵查中之證詞、現場圖、現場照片10張及高雄市警察局鼓山
    分局93年1 月20日高市警鼓分三字第0930001370號函等物之
    證據能力，於言詞辯論終結前未提出異議，依刑事訴訟法第
    159 條之5 第2 項之規定，有證據能力，併此敘明。
四、訊據被告固坦承證人甲○○曾以公共電話與其聯絡，此有上
    開通聯紀錄可證，固堪信為真實。惟堅詞否認有何販賣第一
    級毒品海洛因未遂之犯行，辯稱：伊從來沒有販賣毒品與證
    人甲○○，查獲當日員警有對伊及機車搜索，並未搜到毒品
    ，而現場查獲的1 小包海洛因離伊有30到50公尺，且該包毒
    品上並未驗出有伊之指紋，並非伊所有等語。經查：
  (一)證人甲○○於警詢中固指稱曾以市區公共電話與被告聯絡，
    而向其購買第一級毒品海洛因3 次等語（見警卷第4-5 頁）
    ，然其於本院審理時到庭證稱：我的海洛因都是跟別人買的
    ，不一定向誰買。92年12月27日早上11點多的時候，我去中
    華三路111 巷找丙○○借錢。那一天我與丙○○碰面當時，
    警察就過來了，並沒有交易毒品，也沒有在警察局所說已有
    買2 次毒品的情形。因為警察要我這樣講他們才要放我走，
    後來在檢察官那裡開庭的時候，我就說是警察叫我這樣說的
    。我在警察局所說被告販賣毒品地點，是警察叫我說一個地
    址，我就隨便想一個地址，這個地址是我隨便編的，不是事
    實。事後警察帶著我到處找，結果就在到中華三路111 巷的
    雜草堆裡面找到海洛因那1 包海洛因。我在警察局裡面講被
    告交給我毒品的方式、交易毒品的金額1 包1 千元等情，都
    是我自己編的，亂講的。丙○○也不知道我有吸毒等語（見
    本院卷第74-77 頁），明確證稱其並非向本件被告購買毒品
    ，亦全盤否認警詢中所為有關毒品交易時、地、方式、金額
    及次數等情節，與其於警詢中之證述大相逕庭，是其前後之
    指述即屬全然不同。雖證人即查獲之員警乙○○到庭證稱：
    在警局時甲○○說他跟丙○○買過3 次毒品等語（見本院卷
    第79頁），而得佐證甲○○確曾於警詢中指述向被告購買毒
    品，惟被告是否涉犯販賣第一級毒品未遂之犯行，尚須其他
    證據加以佐證，不能單憑證人甲○○於警詢中之證述，即行
    認定。
  (二)證人乙○○到庭結證稱：當天我執行防搶、查贓勤務，我們
    發現甲○○騎乘機車逆向在文武街行駛，神情緊張，所以就
    跟蹤他，他後從文武街轉中華三路111 巷，騎到這裡剛好丙○○騎乘機車停在這裡，甲○○也停下來，這時候甲○○看
    到我們，就馬上騎乘機車跑掉，我就去追甲○○，…我攔到
    甲○○後，甲○○要拿證件的時候，從他身上掉出注射針筒
    ，我問他是否有施用毒品，並叫他的手臂伸出來讓我看，我
    看到他的手臂上有針孔的痕跡。甲○○剛開始說他不是要去
    購買毒品，後來甲○○就跟我說他剛剛是要跟丙○○買毒品
    ，然後就帶我們回去中華路111 巷內，甲○○跟我講說他跟
    丙○○買毒品，丙○○都把毒品丟在那附近，叫我們去找，
    我們花了一段時間才找到等語（見本院卷第78頁），雖明確
    證稱該包毒品係依甲○○之供述而於現場尋獲，然此亦僅能
    證明甲○○確知現場遺有毒品海洛因1 小包，加以證人乙○○亦明確證稱並未目睹被告將毒品交與甲○○等語（見本院
    卷第81頁），是以該包海洛因是否為被告所有，或係被告欲
    販賣與甲○○而放置之事實，則仍須其他證據加以認定。
  (三)又本案查扣之證物海洛因1 小包，其包裝夾鍊袋，經鑑識結
    果，未採獲指紋，有高雄市警察局鼓山分局93年1 月20日高
    市警鼓分三字第0930001370號函1 份在卷可稽，加以證人乙○○亦到庭證稱：我們找到毒品的時候，丙○○在現場表示
    東西不是他的，因為我們找到東西的地點和丙○○有一段距
    離。在現場時，我沒有印象被告有戴手套。當天在草叢找到
    毒品的位置距離被告與甲○○機車交談的位置約有10公尺左
    右等語明確（見本院卷第78 -81頁），是以在海洛因1 小包
    查獲之處，距離被告所在位置尚有10公尺，且夾鍊袋上未驗
    出被告指紋，而被告當日未戴手套等情形下，被告辯稱該包
    查獲之毒品海洛因非其所有，尚非全然無據。
  (四)另證人甲○○以市區公用電話與被告所使用之0000000000號
    行動電話通話之通聯紀錄（見偵卷第52頁），亦僅能證明甲○○確曾於92年12月27日11時50分許，以該市區公用電話撥
    打被告所使用之上開行動電話門號而與之通話，然通話之內
    容是否即為聯絡購買毒品事宜，並無監聽譯文或其他證據可
    供佐證，是以尚難僅以前揭通聯紀錄，遽為不利被告之認定
    。
  (五)扣案毒品海洛因1 小包、法務部調查局93年2 月16日鑑定通
    知書1 紙（見偵卷第43頁），僅足證明扣案之物確含有第一
    級毒品海洛因之成分，而無法證明是否為被告所有，另現場
    圖、現場照片10張，亦僅得用以佐證本件之查獲過程，是以
    上開證據均無法據以推論，被告確有前開販賣第一級毒品未
    遂之犯行。
四、綜上所述，公訴人所指證人甲○○於警詢中之證述，雖令本
    院懷疑被告是否涉犯販賣第一級毒品海洛因未遂之犯行，然
    在無其他事證，足資佐證甲○○警詢中之指述係屬真實之情
    形下，尚無法使本院就被告販賣第一級毒品未遂犯行之確信
    ，達致超越合理懷疑之程度。此外，復查無其他積極證據，
    足資證明被告犯有公訴人所指之犯行，是被告犯罪即屬不能
    證明。從而，揆諸前揭法條及判例意旨，自應為被告無罪判
    決之諭知。
據上論斷，應依刑事訴訟法第301條第1項前段，判決如主文。
本案經檢察官丁○○到庭執行職務。
中　　華　　民　　國　　94　　年　　8 　　月　　25　　日
                  刑事第二庭審判長法　官  張意聰
                                  法　官  黃宣撫
                                  法　官  李育信
以上正本證明與原本無異。
如不服本裁定，應於收受送達後5 日內向本院提出抗告狀。
中　　華　　民　　國　　94　　年　　8 　　月　　25　　日
　　　　　　　　　　　　　　　　　書記官  洪生輝
